【裁判字號】    90,上訴,1556
【裁判日期】    900815
【裁判案由】    違反槍砲彈藥刀械管制條例
【裁判全文】
臺灣高等法院刑事判決                            九十年度上訴字第一五五六號
    上  訴  人
    即  被  告  乙○○
    指定辯護人  本院甲○
右上訴人因違反槍砲彈藥刀械管制條例案件，不服臺灣板橋地方法院九十年度訴字第
一三四號，中華民國九十年二月二十三日第一審判決（起訴案號：臺灣板橋地方法院
檢察署八十九年度偵字第二二四四八號及移送併辦案號：九十年度偵字第一○○三號
）提起上訴，本院判決如左：
    主  文
上訴駁回。
    事  實
一、乙○○有賭博、妨害自由前科，其中因妨害自由案件，於民國（下同）八十二年
    九月二十日經台灣板橋地方法院八十二年訴字第一五五八號判決判處有期徒刑二
    年九月，嗣經本院八十二年度上訴字第七五七八號、最高法院八十三年度臺上字
    第五一六二號判決駁回上訴而告確定，刑期起算日期為八十五年二月二十七日，
    指揮書執行完畢日期為八十七年十一月二十六日，於八十六年六月十一日因縮短
    刑期假釋，假釋期滿未經撤銷，以已執行完畢論（詳後述）。詎其猶不思悔改，
    於八十六年十一月間某日，在宜蘭縣不詳地點以新臺幣六十萬元，向綽號「阿寶
    」之成年男子購買美國ＣＯＢＲＡＹ廠製Ｍ１２型口徑○．三八吋之制式衝鋒槍
    壹支－槍號：00－0000000（含長彈匣一個、短彈匣二個，起訴書誤繕
    為「長短彈匣各一個」）及制式口徑○．三八吋子彈二顆－彈底標記均為Ｇ．Ｆ
    ．Ｌ．３８０ＡＵＴＯ（均業經送驗試射）後，即未經許可而無故持有上開槍彈
    ，嗣於八十九年十二月四日十時許，為警在乙○○位於臺北縣三重市○○○路五
    六○號之住處查獲，並當場扣得上開衝鋒槍一支（含長彈匣一個、短彈匣二個）
    及子彈二顆。
二、案經內政部警政署刑事警察局移送臺灣板橋地方法院檢察署檢察官偵查起訴及移
    送併辦（九十年度偵字一○○三號）。
    理  由
一、右開犯罪事實，業據上訴人即被告乙○○迭於警訊、檢察官偵查、原審審理中及
    本院調查時坦承不諱，並有前揭槍枝一支（含長彈匣一個、短彈匣二個）及子彈
    二顆足佐，又該扣案槍枝（含長彈匣一個、短彈匣二個）及子彈二顆，經檢察官
    囑託內政部警政署刑事警察局鑑驗結果認：「一、送鑑美製衝鋒槍壹枝（含彈匣
    個，槍枝管制編號0000000000），實係美國ＣＯＢＲＡＹ廠製Ｍ１
    ２型口徑○．三八○吋之制式衝鋒槍壹支，槍號為”00－0000000”，
    槍管內具陸條右旋來復線，機械性能良好，認具殺傷力。二、送鑑子彈貳顆（均
    經試射），認均係制式口徑０．３８０吋子彈，彈底標記均為”Ｇ．Ｆ．Ｌ．３
    ８０ＡＵＴＯ”，認均具殺傷力。」，此有內政部警政署刑事警察局鑑驗通知書
    （八十九年十二月七日刑鑑字第一九三一四六號）附卷足佐，本案事證明確，被
    告犯行洵堪認定，自應依法論科。
二、至被告雖於警訊中稱：伊在警方執行搜索時主動告知藏槍位置云云；並於上訴意
    旨稱：伊雖未經許可持有衝鋒槍一枝，惟因深知行為觸犯法律，乃坦然認罪，並
    在檢警達自家搜索時非常配合的自動繳交出槍彈；而辯護人之辯護意旨並稱：被
    告於警方尚未找到槍彈之前，自行指出其藏置地點，使得警方一舉查扣到槍彈，
    其行為已符合槍砲彈藥刀械管制條例第十八條第四項之規定，應可享減輕或免除
    其刑之利益云云。揆諸我國槍砲彈藥刀械管制條例第十八條第一項前段及第四項
    前段雖分別定有：「犯本條例之罪自首，並報繳其持有之全部槍砲、彈藥、刀械
    者減輕或免除其刑」。及「犯本條例之罪，於偵查或審判中自白，並供述全部槍
    砲、彈藥、刀械之來源及去向，並因而查獲或因而防止重大危害治安事件之發生
    者，減輕或免除其刑。」之明文。惟依核該條項「自首」之規定仍應符合刑法第
    六十二條所規定之一般自首要件，即須行為人於犯罪未發覺前，向刑事追訴機關
    申告自己之犯罪事實，並表明自願接受裁判之意者始稱之。按被告雖辯稱，伊在
    警方執行搜索時主動告知藏槍位置，並非常配合的自動繳交出槍彈云云，惟審究
    上開自首之要件，所謂犯罪「未發覺」，係指犯罪事實尚未被發覺，或已知悉犯
    罪事實，但不知犯罪者為何人者而言，而所謂「知悉」，只須有確切之根據得為
    合理可疑者即可，有最高法院七十二年臺上字第六四一號、七十五年臺上字第一
    六三四號判例意旨可參。本案既係因警方於接獲線報後，得知被告持有槍械，乃
    主動會同支援警力共十數人前往被告之住處搜索，足認該線報應係確切，而有合
    理之可疑認被告涉嫌持有槍械，否則警方不可能根據一不甚確定之線報，動用大
    批人力前往被告住處搜索，足認警方於執行搜索前，對於本件被告及犯罪事實均
    已知悉，自不因被告於警方起初搜索未果後，要求其配合供出槍枝藏匿處等情，
    而認被告係於犯罪事實未發覺前有自首之事實。況依當日配合刑事警察局到場支
    援之警員丙○○於本院九十年七月二十六日訊問程序中證稱：我的工作是控制人
    ，我們先找到一個彈匣，有十幾個人在搜，我們問被告東西在何處，他指著櫥櫃
    說在那裡，我們就下去取槍，後來確認是槍彈，請他過來拍照云云。衡諸常情，
    一般藏放槍枝之人始會一併藏放彈匣，是警方既已查獲彈匣，應認於查獲彈匣當
    時即已產生合理之可疑，而認被告有藏放槍枝之嫌疑，是被告雖於警方詢問下，
    主動供出槍枝藏放地點，惟並不符前開「自首」之要件，自屬甚明。再依槍砲彈
    藥刀械管制條例第十八條第四項係規定：犯本條例之罪，於偵查中或審判中自白
    ，並供述全部槍砲、彈藥、刀械之「來源」及「去向」，因而查獲或因而防止重
    大危害治安事件之發生者，減輕或免除其刑。按被告雖於本件偵審程序中對其確
    有購買槍枝並藏放之事實供承不諱，而認有自白之事實，惟對於槍枝之來源，則
    答以：我當時是以新台幣六十萬元代價向阿寶所購買，我只知道他的綽號叫阿寶
    ，住宜蘭地區，真實姓名資料我不知道，‧‧‧我和他已好幾年未再聯絡云云（
    見八十九年度偵字第二二四四八號卷第四頁）。顯認被告對該槍彈來源亦多所隱
    瞞，實難認有符合上開規定之情，而應予以減免其刑，理屬當然。
三、查被告乙○○未經許可，持有上開具有殺傷力之衝鋒槍及子彈，所為係犯槍砲彈
    藥刀械管制條例第七條第四項之未經許可，持有衝鋒槍罪、同條例第十二條第四
    項之未經許可，持有子彈罪。被告所犯上開未經許可，持有衝鋒槍及未經許可，
    持有子彈二罪，係以一持有行為而同時觸犯之，為想像競合犯，應依刑法第五十
    五條之規定，從一重之未經許可，持有衝鋒槍罪處斷。查被告乙○○曾因妨害自
    由案件，於八十二年九月二十日經台灣板橋地方法院八十二年訴字第一五五八號
    判決判處有期徒刑二年九月，嗣經本院八十二年度上訴字第七五七八號、最高法
    院八十三年度臺上字第五一六二號判決駁回上訴而告確定，刑期起算日期為八十
    五年二月二十七日，指揮書執行完畢日期為八十七年十一月二十六日，於八十六
    年六月十一日因縮短刑期假釋，此有本院檢察署刑案紀錄簡覆表在卷可稽，雖其
    於假釋期間之八十六年十一月間即為本案犯行，惟依八十三年一月二十八日修正
    公布，同年月三十日生效之刑法第七十八條第一項、第二項規定：「假釋中因故
    意更犯罪，受有期徒刑以上刑之宣告者，撤銷其假釋。前項犯罪，其起訴及判決
    確定均在假釋期滿前者，於假釋期滿後六月以內，仍撤銷其假釋；其判決確定在
    假釋期滿後者，於確定後六月以內，撤銷之。」，是撤銷假釋，必須再犯之罪，
    其犯罪、起訴均在假釋中始可。如犯罪在假釋中，而起訴已在假釋期滿後者，即
    不得撤銷假釋，被告所為本案犯行，雖在假釋中犯之，然該罪起訴時間，係在假
    釋期滿後之九十年一月十一日，此有臺灣板橋地方法院檢察署九十年一月十一日
    板檢吉宏八九偵字第二二四四八號函內之板橋地方法院收文戳足稽，依首揭說明
    ，自不得據以撤銷假釋，被告前案假釋，既無撤銷之原因，依刑法第七十九條第
    一項之規定，其未執行之刑，於假釋期滿時，以已執行論（參照最高法院八十六
    年度臺非字第四二號判決、最高法院八十七年度第二次刑事庭會議研討決議），
    是被告乙○○於前案有期徒刑執行完畢五年內再犯有期徒刑以上本案之罪，應依
    刑法第四十七條之規定論以累犯，並依法加重其刑。原審認被告罪證明確，適用
    槍砲彈藥刀械管制條例第七條第四項、第十二條第四項、刑法第十一條前段、第
五十五條、第四十七條、第四十二條第二項、現行法規所定貨幣單位折算新台幣
    條例第二條、罰金罰鍰提高標準條例第二條之規定，並審酌被告乙○○之犯罪動
    機、目的、手段、品行、智識程度、所生危害及犯罪後坦承犯行，態度尚佳等一
    切情狀，量處有期徒刑五年六月，併科罰金新台幣十萬元，及就所宣告之罰金刑
    部分並諭知易服勞役之折算標準，以資懲戒，復敘明扣案美國ＣＯＢＲＡＹ廠製
    Ｍ１２型口徑○．三八吋之制式衝鋒槍壹支－槍枝管制編號：00000000
    00，槍號：00－0000000（含長彈匣一個、短彈匣二個），係違禁物
    ，均應依刑法第三十八條第一項第一款之規定宣告沒收；另扣案二顆子彈業經送
    驗試射，此有前開內政部警政署刑事警察局鑑驗通知書附卷足稽，該二顆子彈已
    不具殺傷力而非屬違禁物，爰不併為沒收之諭知。經核認事用法及量刑，均無不
    當，被告執詞上訴，核無理由，應予駁回。
四、按人民身體之自由應予保障，憲法第八條設有明文。限制人身自由之法律，其內
    容須符合憲法第二十三條所定要件。保安處分係對受處分人將來之危險性所為拘
    束其身體、自由等之處置，以達教化與治療之目的，為刑罰之補充制度。本諸法
    治國家保障人權之原理及刑法之保護作用，其法律規定之內容，應受比例原則之
    規範，使保安處分之宣告，與行為人所為行為之嚴重性、行為人所表現之危險性
    ，及對於行為人未來行為之期待性相當。槍砲彈藥刀械管制條例第十九條第一項
    規定：「犯第七條、第八條、第十條、第十一條、第十二條第一項至第三項、第
    十三條第一項至第三項之罪，經判處有期徒刑者，應於刑之執行完畢或赦免後，
    令入勞動場所，強制工作，其期間為三年。」此項規定不問對行為人有無預防矯
    治其社會危險性之必要，一律宣付強制工作三年，限制其中不具社會危險性之受
    處分人之身體、自由部分，其所採措施與所欲達成預防矯治之目的及所需程度，
    不合憲法第二十三條所定之比例原則。犯上開條例第十九條所定之罪，不問對行
    為人有無預防矯治其社會危險性之必要，一律宣付強制工作三年之部分，與本解
    釋意旨不符，應自本解釋公布之日起不予適用。犯該條例第十九條第一項所列舉
    之罪，依個案情節符合比例原則部分，固應適用該條例宣告保安處分；至不符合
    部分而應宣告保安處分者，則仍由法院斟酌刑法第九十條第一項規定之要件，依
    職權為之，於此，自無刑法第二條第二項之適用，亦即仍有從新從輕原則之適用
    ，司法院大法官釋字第四七一號解釋著有明文。本件被告前無違反槍砲彈藥刀械
    管制條例之紀錄，又其所持有之槍彈數量非鉅，且未持之犯他案而造成實害，其
    行為之嚴重性及所表現之危險性尚非重大，復難認被告有犯罪之習慣或以犯罪為
    常業或因遊蕩或懶惰成習而犯罪，是被告經此刑之宣告及執行，當知所惕勉及悔
    悟。揆諸上開說明，尚無對被告宣告保安處分加以矯治其社會危險性之必要，原
    審爰不另行宣告保安處分，亦無不合。
五、被告於審理期日經合法傳喚，無正當理由不到庭，爰不待其陳述逕行判決。
據上論斷，應依刑事訴訟法第三百六十八條、第三百七十一條，判決如主文。
本案經檢察官沈世箴到庭執行職務。
中      華      民      國     九十     年      八      月     十五     日
                              臺灣高等法院刑事第二十一庭
                                  審判長法  官  葉  騰  瑞
                                        法  官  江  國  華
                                        法  官  莊  明  彰
右正本證明與原本無異。
如不服本判決應於收受送達後十日內向本院提出上訴書狀，其未敘述上訴之理由者並
得於提起上訴後十日內向本院補提理由書（均須按他造當事人之人數附繕本）。
                                        書記官  廖  嫣   雯
中      華      民      國     九十     年      八      月     十五     日
附錄：本判決論罪科刑法條全文
槍砲彈藥刀械管制條例第七條
未經許可製造、販賣或運輸火砲、肩射武器、機關槍、衝鋒槍、卡柄槍、自動步槍、
普通步槍、馬槍、手槍或各類砲彈、炸彈、爆裂物者，處死刑、無期徒刑或七年以上
有期徒刑；處徒刑者，併科新臺幣三千萬元以下罰金。
未經許可，轉讓、出租或出借前項所列槍砲、彈藥者，處無期徒刑或五年以上有期徒
刑，併科新臺幣一千萬元以下罰金。
意圖供自己或他人犯罪之用，而犯前二項之罪者，處死刑或無期徒刑；處徒刑者，併
科新臺幣五千萬元以下罰金。未經許可，持有、寄藏或意圖販賣而陳列第一項所列槍
砲、彈藥者，處五年以上有期徒刑，併科新臺幣一千萬元以下罰金。
第一項至第三項之未遂犯罰之。
槍砲彈藥刀械管制條例第十二條
未經許可製造、販賣或運輸子彈者，處一年以上七年以下有期徒刑，併科新臺幣五百
萬元以下罰金。
未經許可轉讓、出租或出借子彈者，處六月以上五年以下有期徒刑，併科新臺幣三百
萬元以下罰金。
意圖供自己或他人犯罪之用，而犯前二項之罪者，處三年以上十年以下有期徒刑，併
科新臺幣七百萬元以下罰金。
未經許可持有、寄藏或意圖販賣而陳列子彈者，處五年以下期徒刑、併科新臺幣三百
萬元以下罰金。
第一項至第三項之未遂犯罰之。


司法院資訊處製作；財團法人民間司法改革基金會備份。
